【裁判字號】    99,簡上,35
【裁判日期】    991210
【裁判案由】    給付貨款
【裁判全文】
臺灣花蓮地方法院民事判決              99年度簡上字第35號
上  訴  人  楊秀娟
訴訟代理人  張文旺
被上訴人    沈文根
上列上列當事人間請求給付貨款事件，上訴人對於中華民國99年
5月21日臺灣花蓮地方法院99年度花簡字第4號第一審判決提起上
訴，本院於99年11月30日言詞辯論終結，判決如下：
    主  文
上訴駁回。
第二審訴訟費用由上訴人負擔。
    事實及理由
一、上訴人提起上訴，聲明：1.原判決廢棄，2.被上訴人在第一
    審之訴駁回。其陳述略以：上訴人確實未向被上訴人訂購系
    爭檳榔，上訴人於點收系爭檳榔時，雖可拒收逾越訂購數量
    之檳榔，但當上訴人反應以回頭車方式退還時，因被上訴人
    在電話中懇求因檳榔供過於求，寄回也過保鮮期限而沒有販
    賣價值，希望上訴人先行販售再以折價方式計算價格，故上
    訴人才未退回系爭檳榔。又被上訴人聲稱上訴人於民國98年
    5 月18日起至同年9 月3 日期間，向被上訴人購買系爭檳榔
    ，原應支付新臺幣（下同）104,300 元，因願意對照同業訴
    外人彭桂蘭女士開出之單價及經上訴人更改後之價格，而以
    58,780元支付，但此價格完全再無任何折價，對於被上訴人
    在電話中所述會以折價方式計算相去甚遠。再者，兩造訂購
    檳榔長達3年期間，前2年計價方式上訴人並無異議，而第3
    年之交易卻突然要求支付貨款顯非合理。
二、被上訴人則聲明：上訴駁回。其陳述略以：上訴人所言與事
    實不符，確實系爭檳榔皆由上訴人訂購，否則被上訴人不會
    寄出。而產地檳榔皆以現金購買，並無欠帳與折價方式計算
    價格之說。且上訴人於電話之中並未提及以折價方式計算，
    更改後之價格也已較原價折價一半，又何來再折價之說？再
    者，前2 年上訴人皆合乎生意往來，一期一期支付匯款，況
    此事與本案並無相關。
三、本院之判斷：
(一)按稱買賣者，謂當事人約定一方移轉財產權於他方，他方支
    付價金之契約；當事人就標的物及其價金互相同意時，買賣
    契約即為成立，民法第345 條第1項、第2項定有明文。次按
    原告對於自己主張之事實已盡證明之責後，被告對其主張，
    如抗辯其不實並提出反對之主張者，則被告對其反對之主張
    ，亦應負證明之責，此為舉證責任分擔之原則（最高法院18
    年上字第2855號判例參照）。
(二)被上訴人於原審起訴主張上訴人自98年5月18日起至同年9月
    3 日間向其購買檳榔，被上訴人業已依約交付，上訴人尚積
    欠檳榔貨款58,780元之事實，業據提出估價單等為證，且上
    訴人對於其有向被上訴人訂購檳榔並於上開期間收受檳榔，
    及被上訴人將估價單連同系爭檳榔一併送交上訴人等情形並
    不爭執（原審卷第118頁背面及第119頁），可認上訴人向被
    上訴人訂購檳榔，並於上開期間分次收受系爭檳榔後，已按
    估價單上所載檳榔數量及單價確認點收無訛，足認兩造就系
    爭檳榔之數量及單價業已達成買賣意思之合致，兩造就系爭
    檳榔之買賣契約即為成立。
(三)至上訴人雖辯稱兩造買賣檳榔之部分數量未事前約定，係被
    上訴人直接將貨送達並要求其販售，並非其事前所訂購，且
    被上訴人曾表示多送的檳榔數量如有剩餘，將以折價方式計
    算貨款，故兩造就買賣檳榔之部分數量，並未達成買賣合意
    等語，惟查，倘若被上訴人若未按上訴人訂購之檳榔數量出
    貨，上訴人於收貨時，當可拒收逾越其訂購數量之檳榔並予
    以退還，惟上訴人卻全部收受，顯與常情有違。又上訴人未
    能說明其兩造實際約定買賣之檳榔數量為何，則被上訴人之
    送貨數量亦可視同一種要約，而民法第161 條第1 項規定，
    依習慣或依其事件之性質，承諾無須通知者，在相當時期內
    ，有可認為承諾之事實時，其契約為成立，上訴人既如數收
    受被上訴人送來之檳榔數量，未為保留之證明，乃屬對於原
    告之要約予以承諾，則兩造就檳榔之買賣契約亦應認定成立
    。上訴人所提出估價單上註記內容為其個人所書寫，經被上
    訴人所否認，則前開估價單上之註記，自不足資為有利於上
    訴人之證據。
(三)綜上所述，依兩造交易之過程及舉證責任之分配，應認就被
    上訴人所主張數量檳榔之買賣契約業已有效成立，並已完成
    交付，從而被上訴人本於買賣契約之法律關係，請求上訴人
    給付貨款58,780元及其法定遲延利息，核屬有據，應予准許
    。又就民事訴訟法第427第1項適用簡易程序所為被告敗訴之
    判決，法院應依職權宣告假執行，民事訴訟法第389條第1項
    第3 款定有明文。是則，原審判命上訴人如數給付，並以本
    件係就民事訴訟法第427第1項適用簡易程序所為上訴人敗訴
    之判決，依職權為假執行之宣告，核無不合，上訴論旨指摘
    原判決不當，求予廢棄，為無理由，應予駁回。本件事證已
    臻明確，其餘兩造主張、陳述暨所提之證據，經審酌均與本
    院前揭判斷不生影響，爰不一一詳予論述，附此敘明。
四、據上論結，本件上訴為無理由，依民事訴訟法第436條之1第
    3項、第449條第1項、第78條，判決如主文。
中    華    民    國    99    年    12    月    10    日
                       臺灣花蓮地方法院民事庭
                         審判長法  官  劉雪惠
                               法  官  陳鈺林
                               法  官  沈培錚
以上正本證明係照原本作成。
本判決不得上訴。
中    華    民    國    99    年    12    月    10    日
                               書記官  胡旭玫

司法院資訊處製作；財團法人民間司法改革基金會備份。
